【裁判字號】    92,易,1194
【裁判日期】    921029
【裁判案由】    違反商標法
【裁判全文】
臺灣臺北地方法院刑事判決                        九十二年度易字第一一九四號
    公  訴  人  臺灣臺北地方法院檢察署檢察官
    被      告  乙○○
    選任辯護人  顏武男律師
右被告因違反商標法案件，經檢察官聲請以簡易判決處刑（九十二年度偵字第七五九
一號），本院認不宜以簡易判決處刑，改依通常程序審理，本院判決如左：
    主  文
乙○○無罪。
    理  由
一、公訴意旨略以：乙○○明知「DC7 STAR LOGO」商標，已據「美商迪西鞋具公司
    」向經濟部中央標準局（現改制為經濟部智慧財產局）申請註冊核准，取得商標
    專用權（相關註冊證號、指定使用商品名稱、商標專用期間均詳如附表所示），
    近年在全球各式鞋類市場行銷甚廣，品質著有商譽，為業界及消費大眾所共知，
    且均仍在專用期間，未經商標專用權人授權，不得任意使用。詎竟出於欺騙他人
    及使公眾誤信該商品性質之不法意圖，以不詳單價批入於同一商品使用近似前揭
    著名商標圖樣之球鞋，並基於概括犯意，自九十一年十一月間某日起，在臺北市
    中正區○○路○段一一四巷十六號處，以每雙球鞋新臺幣（下同）壹仟伍佰元至
    貳仟元之單價販售營利。嗣於九十二年一月三日晚上七時五十分許，在上開攤位
    為警查獲，並扣得近似於「DC7 STAR LOGO」商標圖樣之球鞋五雙。案經商標專
    權人之在臺代理商「捷式股份有限公司」訴請臺北市政府警察局萬華分局報告偵
    辦，因認被告涉有違反商標法第六十三條之明知仿冒商標商品而販賣之罪嫌。
二、按犯罪事實應依證據認定之，無證據不得推定其犯罪事實；又不能證明被告犯罪
    者，應諭知無罪之判決，刑事訴訟法第一百五十四條、第三百零一條第一項分別
    定有明文。次按認定犯罪事實所憑之證據，其為訴訟上之證明，須於通常一般之
    人均不致有所懷疑，而得確信其為真實之程度者，始得據為有罪之認定，最高法
    院七十六年臺上字第四九八六號著有判例。
三、公訴人認被告乙○○涉有上開罪嫌，係以：(一）被告乙○○之部分自白；（二
    ）告訴人捷式股份有限公司代表人丙○○指訴；（三）扣案仿冒商標之商品及現
    場照片；（四）卷附經濟部中央標準局商標註冊證；（五）鑑定報告乙紙等為論
    據。訊據被告乙○○自承伊自九十一年十二月一日起受僱於該店任店員，負責該
    店鞋子之銷售，惟堅決否認有何違反商標法之犯行，辯稱：伊對老闆批貨來源、
    價錢無從過問，且依老闆所訂價款出售，伊並不知所出售之物有仿冒商標之商品
    ，且伊沒有賣過扣案之鞋子等語，資為抗辯。
四、經查：
（一）如附表所示之商標圖樣，係迪西鞋具公司向經濟部中央標準局（現已改制為智
      慧財產局）申請註冊取得商標專用權，而於附表所示之專用期間內使用於附表
      所示之指定商品等情，有商標註冊證一紙附卷可稽（見偵卷第二十一頁），是
      前情堪信為真實。
（二）又告訴代理人丙○○於警詢中陳稱：伊知道該店有扣案之仿冒品，是因為伊去
      查看，發現有陳列銷售之情等語（見偵卷第十三頁），另遍查全卷證，本案並
      無相關前揭店售出扣案仿冒商品之證據；被告固於偵查中陳稱：（問：鞋子從
      何時開始賣？）、、、有賣出過，但不知道賣出幾雙等語（見偵卷第三十三頁
      反面）即令屬實，惟被告陳稱：伊並沒有銷售過扣案的鞋子等語，而本案亦無
      證據證明被告有售出扣案鞋子之證據，則被告是否有售出扣案仿冒鞋子之客觀
      事實，並非無疑。
（三）再被告受僱於該店任店員一職，此為被告所供陳，核與同任職於該店之甲○○
      證述相符（見本院卷第六十二頁），則被告所辯：伊對老闆批貨來源、價錢無
      從過問等語，實與常情無違，且本案亦無證據證明被告有何販入扣案仿冒鞋子
      之客觀事實。
（四）另被告既任該店之店員，固可推認被告有意圖販賣而陳列扣案仿冒鞋子之客觀
      事實，惟按明知為使用相同於他人註冊商標之圖樣之同一商品而販賣、意圖販
      賣而陳列、輸出或輸入者，處一年以下有期徒刑、拘役或科或併科新臺幣五萬
      元以下罰金，商標法第六十三條、第六十二條第一款固有明定，然依該條規定
      ，須以行為人「明知」所販賣之商品為仿冒商標之商品，始能以該罪相繩。易
      言之，行為人須具有直接故意，倘若僅有間接故意或因過失而誤認為係已註冊
      商標之商品，或不知為仿冒品，即欠缺該罪之主觀構成要件，不能論以本罪。
      本件，告訴代理人丙○○於警詢中固陳稱：扣案仿冒鞋子之真品市價約每雙二
      千五百元等語（見偵卷第十四頁），而被告供陳：本件扣案仿冒鞋子之出售價
      格約一千五百元至二千元等語，惟該店進貨由老闆決定，售價亦由老闆決定乙
      節，經被告與甲○○（見本院卷第六十三頁、第六十四頁）為互核大致相符之
      供陳，即難由扣案仿品與真品之差價，遽予推論被告對於扣案物係仿品顯然知
      情，又告訴代理人丙○○於偵查中陳稱：（問：如何看出是仿冒品？）部分鞋
      子根本沒有生產該顏色等語，而被告陳稱伊自九十一年十一月二十日至該店上
      班，之前是賣衣服等語，則被告得否於一個半月內，熟知各款鞋子真品所產銷
      之顏色，而據之判斷扣案物為真品或仿品，此非全然無疑，綜上，實難遽以推
      論被告主觀上認識扣案物為仿冒品。
（五）綜上各節，公訴人所舉之證據，尚未證明達到通常一般人均不致有合理懷疑，
      而得確信其為真實之程度。雖被告所舉之證人即被告指稱為該店負責人丁○○
      ，其所為之證詞與被告所為之陳述頗有扞格而難採信，惟本案查無其他積極證
      據足以認定被告確有明知係仿冒商標之商品，仍為販賣或意圖販賣而陳列之犯
      行，不能證明被告犯罪，依法應諭知無罪之判決。
五、本件係檢察官聲請以簡易判決處刑之案件，因被告所犯之罪不合刑事訴訟法第四
    百四十九條所定得以簡易處刑之案件，本院改用通常程序審判之。
據上論斷，應依刑事訴訟法第四百五十二條、第三百零一條第一項，判決如主文。
本案經檢察官陳正芬到庭執行職務
中      華      民      國    九十二    年      十      月    二十九    日
                                        臺灣臺北地方法院刑事第三庭
                                            審判長法  官  余 學 淵
                                                  法  官  歐陽漢菁
                                                  法  官  陳 嘉 琪
右正本證明與原本無異。
如不服本判決，應於判決送達後十日內，向本院提出上訴狀。
                                                  書記官  林 素 霜
中      華      民      國    九十二    年      十      月    三十一    日


司法院資訊處製作；財團法人民間司法改革基金會備份。
